臺灣桃園地方法院刑事判決　　　　　　　110年度訴字第536號
公　訴　人　臺灣桃園地方檢察署檢察官
被　　　告　林國榮


選任辯護人　簡靖軒律師
　　　　　　趙元昊律師
上列被告因毒品危害防制條例案件，經檢察官提起公訴（109 年
度偵字第28522 號、109 年度偵字第31027 號），本院判決如下
：
    主  文
林國榮犯持有第二級毒品純質淨重二十公克以上罪，累犯，處有
期徒刑貳年，併科罰金新臺幣參拾萬元，罰金如易服勞役，以新
臺幣壹仟元折算壹日。
扣案含第二級毒品甲基安非他命之淡黃色結晶塊伍包（驗餘總淨
重肆拾參點伍捌肆玖公克，併同直接盛裝上開毒品之包裝袋伍只
）及白色結晶塊陸包（驗餘總淨重壹拾參點玖貳參零公克，併同
直接盛裝上開毒品之包裝袋陸只）均沒收銷燬。
    事  實
一、林國榮明知甲基安非他命為毒品危害防制條例所管制之第二
    級毒品，不得非法持有，竟基於持有第二級毒品甲基安非他
    命二十公克以上之犯意，於民國109 年9 月14日某時許，在
    桃園市中壢區之「大中華娛樂場」，向真實姓名年籍不詳，
    綽號「財哥」之人，以新臺幣（下同）15萬元購入含第二級
    毒品甲基安非他命之淡黃色結晶塊5 包（驗前總淨重43.627
    8 公克，純質淨重42.7116 公克；驗餘總淨重43.5849 公克
    ）及白色結晶塊6 包（驗前總淨重13.9438 公克，純質淨重
    12.9398 公克；驗餘總淨重13.9230 公克）( 下合稱本案毒
    品) 而持有，嗣經警於同年月15日11時22分許，持本院核發
    之搜索票前往桃園市○○區○○路0 段00巷00號9 樓之林國
    榮居所及其使用之車牌號碼00 0-0000 號自用小客車進行搜
    索，而扣得本案毒品，始查悉上情。
二、案經桃園市政府警察局中壢分局（下稱中壢分局）報告臺灣
    桃園地方檢察署（下稱桃園地檢署）檢察官偵查起訴。
    理  由
壹、程序部分
一、按被告以外之人於審判外之言詞或書面陳述，除法律有規定
    者外，不得作為證據，刑事訴訟法第 159 條第 1 項定有明
    文。次按被告以外之人於審判外之陳述，雖不符合刑事訴訟
    法第 159 條之 1 至第 159 條之 4 之規定，而經當事人於
    審判程序同意作為證據，法院審酌該言詞陳述或書面陳述作
    成時之情況，認為適當者，亦得為證據；當事人、代理人或
    辯護人於法院調查證據時，知有同法第 159 條第 1 項不得
    為證據之情形，而未於言詞辯論終結前聲明異議者，視為有
    前項之同意，刑事訴訟法第 159 條之 5 亦有明文。
二、經查，本判決若有引為證據之被告以外之人於審判外所為之
    陳述，經本院依法踐行調查證據程序，檢察官、被告林國榮
    及其辯護人於本院審理中，均不爭執證據能力，亦未於言詞
    辯論終結前聲明異議，本院審酌上開陳述作成時之情況，並
    無違法取證之瑕疵及證明力過低等情，且與本案之待證事實
    具關聯性，復無不當剝奪被告憲法保障之對質詰問權，認以
    之作為證據為適當，依上開規定，自均具有證據能力。
三、又本判決所引用之證據，稽諸卷內相關事證，均無證據證明
    係公務員違背法定程序所取得，是依刑事訴訟法第158 條之
    4 反面解釋，自均有證據能力。
貳、實體方面
一、認定事實之依據：
  ㈠上開事實，訊據被告於警詢、偵查及本院審理中均坦承不諱
    （見28522 偵卷第9 頁至第18頁及第161 頁至第164 頁及本
    院卷第132 頁及第209 頁），並有扣案之本案毒品及本院核
    發之搜索票、中壢分局搜索扣押筆錄暨扣押物品目錄表、桃
    園市政府警察局手持式拉曼光譜儀初步篩驗報告、交通部民
    用航空局航空醫務中心109 年9 月18日航藥鑑字第0000000
    號毒品鑑定書、109 年10月7 日航藥鑑字第0000000Q號毒品
    鑑定書各1 份及照片黏貼紀錄表2 份（見28522 偵卷第35頁
    至第45頁、第83頁至第102 頁；31027 偵卷第83頁至第125
    頁、第135 頁至第195 頁及第225 頁至第257 頁）在卷可佐
    ，足見被告上開任意性自白，核與事實相符，被告確犯有如
    事實欄所示之犯行。
  ㈡綜上所述，本案事證明確，被告如事實欄所示犯罪堪以認定
    ，應依法論科。
  ㈢至公訴意旨雖認被告係基於販賣第二級毒品甲基安非他命以
    營利之犯意而購入持有本案毒品，惟查：
  1.行為人持有毒品並未賣出即遭查獲之情形，其所持有之毒品
    是否基於販賣營利之意思而販入，攸關其究應成立單純持有
    毒品、意圖販賣而持有毒品或販賣毒品既遂罪責。且因上開
    犯罪行為所表徵之持有毒品外觀事實大致相同，故行為人主
    觀上之意圖如何，自應以嚴格之證據予以證明。再持有毒品
    之原因不僅一端，基於販賣營利之目的販入毒品而持有，或
    基於非營利之目的而取得毒品並持有（例如受他人寄藏而持
    有毒品，或供自行施用、轉讓他人或幫助他人施用毒品而購
    入等），皆有可能，如無積極證據，自不得單憑行為人持有
    毒品之數量多寡，或其所辯非基於營利目的而販入毒品之辯
    解不能成立，遽行推定其係基於販賣營利之意圖而販入毒品
    （最高法院106 年度台上字第4065號、105 年度台上字第
    1085號、101 年度台上字第160 號判決意旨參照）。
  2.訊據被告堅詞否認其購入本案毒品有販賣他人之營利意圖，
    辯稱：因為綽號「財哥」之人要跟我借15萬元，後來聯繫我
    說本案毒品算我15萬元就好，因為我有在施用，所以覺得划
    算下就購入本案毒品以供自己施用，並非意圖用於販賣等語
    。經查，本案並無任何證人指證被告有販賣甲基安非他命與
    他人之營利意圖，亦無任何電話監聽譯文或通聯紀錄可資證
    明被告於購入本案毒品之前、後曾有尋找買主之計畫及向他
    人兜售，甚或接洽、詢問出售毒品之情事。又卷內被告與暱
    稱「劉佩佩」、「蛙蛙」、「老軍大」、「彭欽福」及另一
    真實年籍姓名不詳之人之通訊軟體對話訊息擷圖資料（見
    310275偵卷第99頁至第113 頁、第119 頁及第123 頁至第
    125 頁），雖顯示疑似有以暗語為交易之情事，然該等對話
    訊息均係發生於本案案發時點以前，且該等對象均未到案就
    相關對話訊息實際內容證述為佐，尚難以此即逕認被告購入
    本案毒品，有出於意圖販賣而持有之意。至被告與證人楊芝
    淦之通訊對話訊息擷圖資料( 見310275偵卷第99頁至第113
    頁) ，雖曾出現證人楊芝淦於109 年8 月14日向被告稱「晚
    上可以過來? 帶份我要的東西」等詞，然除該對話內容語意
    簡略，客觀上無從當然推認確係與毒品交易有關外，證人楊
    芝淦於本院審理中亦明確具結證述否認有與被告為毒品交易
    （見本院卷第195 頁至第198 頁），亦難以該對話訊息推認
    被告購入本案毒品，有出於意圖販賣而持有之意。又被告與
    暱稱「依蝶」、「小芸」之通訊軟體對話訊息擷圖資料（見
    310275偵卷第115 頁及第121 頁），均未見有具體內容顯示
    與毒品交易有關，亦難用以佐認被告購入本案毒品，有出於
    意圖販賣而持有之意。此外，卷內復無其他事證可積極證明
    被告有上開公訴意旨所指之意圖販賣而持有之情節，自難為
    此不利於被告之認定。
  3.又被告前有多次施用、持有毒品之前科紀錄，有臺灣高等法
    院被告前案紀錄表附卷可佐，復參諸被告上開有關購入本案
    毒品係為供自己施用之辯稱，可認被告本身平時可能存有施
    用毒品之慣習。再者，施用毒品者購入而所持有毒品之數量
    ，常因個人施用毒品之頻率、方法及每次施用之份量、經濟
    能力之良窳、地下毒品交易市場行情好壞等因素，而有不同
    。施用毒品者亦可能因避免分次交易致增加為警查獲之風險
    ，而一次以較便宜之價格大量購買毒品以備自己將來施用，
    是被告辯稱係供自己施用而購入本案毒品一節，尚非全然無
    據，自難僅因被告一次購入本案毒品之數量較多，即推論其
    係具有販賣營利之意圖。
  4.綜上所述，本案既無積極證據足資認定被告購入本案毒品，
    係供販賣營利之用或有販賣之意圖，尚不得單憑被告持有一
    情，檢察官復未能提出其他證據或指明調查證據之方法，以
    說服法院形成被告確有如公訴意旨所指係出於意圖販賣而持
    有第二級毒品之確信，自難遽認被告有公訴意旨此部分所指
    之犯罪事實存在，附此敘明。
二、論罪科刑：
  ㈠核被告所為，係犯毒品危害防制條例第11條第4 項之持有第
    二級毒品純質淨重二十公克以上罪。又毒品危害防制條例第
    5 條第2 項之意圖販賣而持有第二級毒品罪，與同條例第11
    條第4 項所定之持有第二級毒品純質淨重二十公克以上罪，
    皆以持有第二級毒品為其基本犯罪事實，前者之罪乃後罪之
    特別規定，係以有販賣之意圖而持有為其加重處罰之條件，
    法律上之規範評價輕重容有不同，但於訴訟法上仍不失為同
    一性之犯罪事實，法院如就檢察官起訴之同一事實，為有罪
    之判決，即不能再就檢察官所引用之罪名諭知無罪，或於理
    由內說明不另為無罪之諭知。本案檢察官起訴意旨認被告係
    犯意圖販賣而持有第二級毒品罪；本院審理結果認被告係犯
    持有第二級毒品純質淨重二十公克以上罪，法院本應變更起
    訴法條而為裁判，即為已足，然因公訴人於本院準備程序及
    審判期日均表明補充被告同時觸犯毒品危害防制條例第11條
    第4 項持有第二級毒品純質淨重二十公克以上之法條罪名（
    見本院卷第131 頁及第193 頁），是本案雖無須變更起訴法
    條，但仍不能再就檢察官所引用之罪名於理由內說明不另為
    無罪之諭知，附此敘明。
  ㈡又被告前因犯持有第二級毒品純質淨重20公克以上罪，經本
    院以106 年度審訴字第1210號判決處有期徒刑10月確定，入
    監執行後於108 年3 月15日縮刑期滿執行完畢等情，有臺灣
    高等法院被告前案紀錄表在卷可佐，被告受前開徒刑執行完
    畢後5 年內，故意再犯本案有期徒刑以上之罪，合於累犯之
    要件，且參酌司法院大法官釋字第775 號解釋意旨，被告前
    案犯罪與本案犯罪罪質及保護法益相同，被告未能因前案犯
    罪經徒刑執行完畢後，產生警惕作用，於返回社會後，不能
    自我控管，其刑罰反應力顯然薄弱，因認本案如加重其刑，
    並無致其所受刑罰超過其所應負擔罪責之情事，爰依刑法第
    47條第1 項之規定，加重其刑。
  ㈢復以被告就本案毒品來源僅供稱係向綽號「財哥」之人購得
    ，並陳稱「財哥」為桃園市中壢區大中華娛樂場之顧客，年
    齡約50歲至60歲，然對於「財哥」之住所聯絡電話等資訊均
    不知悉等語（見28522 偵卷第14頁），是其雖有供陳毒品來
    源為自綽號「財哥」之人取得，然對於「財哥」之具體、可
    特定之相關身分資訊欠缺進一步供陳，且桃園地檢署亦以
    110 年11月24日桃檢維義109 偵28522 字第1109119002號函
    ，回覆本院表示與承辦員警聯絡後，本案並無因被告供出毒
    品來源而查獲其他正犯或共犯（見本院卷第287 頁），故被
    告本案尚無毒品危害防制條例第17條第1 項規定之減輕或免
    除刑罰事由，附此敘明。
  ㈣再以犯罪之情狀顯可憫恕，認科以最低刑度仍嫌過重者，得
    酌量減輕其刑，刑法第59條雖固定有明文，然所謂「顯可憫
    恕」，係指被告犯行有情輕法重之情，客觀上足以引起一般
    人同情，處以法定最低刑度仍失之過苛，尚堪憫恕之情形而
    言。經查，本案被告所購入之第二級毒品甲基安非他命，純
    質淨重達55.6514 公克，且購買之價金達15萬元，其數量及
    價值應尚非甚微，何況被告前曾多次犯持有第二級毒品犯行
    ，有臺灣高等法院被告前案紀錄表在卷可佐，其對於持有毒
    品所造成社會危害一情應知之甚明，其猶仍犯本案故本院認
    被告本案犯罪並無「縱科以法定最低刑度，猶有情輕法重」
    之情，爰不依刑法第59條減輕其刑，附此敘明。
  ㈤爰以行為人之責任為基礎，審酌被告無視毒品氾濫對國人身
    心與社會風氣、治安之極大負面影響，嚴重危害國民身心健
    康，助長社會不良風氣而持有第二級毒品純質淨重20公克以
    上，且持有之數量非少，造成之實際法益危害非輕，被告所
    為應予嚴厲非難，惟考量被告犯後於偵審中自白犯行，犯後
    態度尚可，兼衡其犯罪動機、目的、高中肄業之智識程度、
    自述從事販售中古車工作之家庭經濟狀況等一切情狀，量處
    如主文所示之刑，並就併科罰金部分，諭知易服勞役折算標
    準，以資懲儆。
三、沒收部分：
  ㈠按查獲之第一、二級毒品及專供製造或施用第一、二級毒品
    之器具，不問屬於犯罪行為人與否，均沒收銷燬之，毒品危
    害防制條例第18條第1 項前段固定有明文。經查，扣案之本
    案毒品，含第二級毒品成分甲基安非他命成分，有上開交通
    部民用航空局航空醫務中心毒品鑑定書在卷可稽，是本案毒
    品即應依毒品危害防制條例第18條第1 項前段規定，不問屬
    於犯罪行為人與否，均沒收銷燬之。又直接盛裝上開毒品之
    包裝袋11只，以現今鑑驗技術，仍無法將其上殘留毒品析離
    ，故應將之視同整體毒品之一部，併同宣告沒收銷燬。
  ㈡至扣案之行動電話3 支（含搭載之SIM 卡）、吸食器1 個、
    玻璃球7 個、電子磅秤2 台、各式分裝夾鏈袋6 包及吸管勺
    子3 支，依卷內事證，尚無從認定為被告犯本案持有毒品犯
    行所用之工具，爰不予宣告沒收，附此敘明。
據上論斷，應依刑事訴訟法第299 條第1 項前段，毒品危害防制
條例第11條第4 項、第18條第1 項前段，刑法第11條前段、第47
條第1 項、第42條第3 項前段，判決如主文。
本案經檢察官李承陶提起公訴，檢察官陳玟君到庭執行職務。
中    華    民    國   110    年   11     月    30    日
                    刑事第二庭  審判長法  官  劉家祥
　
                                      法  官  陳布衣
　
                                      法  官  陳炫谷
以上正本證明與原本無異。
如不服本判決應於收受判決後20日內向本院提出上訴書狀，並應
敘述具體理由。其未敘述上訴理由者，應於上訴期間屆滿後20日
內向本院補提理由書(均須按他造當事人之人數附繕本)「切勿逕
送上級法院」。
　
                                     書記官  張佑聖
中    華    民    國   110    年    11    月    30    日
附錄本案論罪科刑法條全文：
毒品危害防制條例第11條：
持有第一級毒品者，處3年以下有期徒刑、拘役或新臺幣30萬元以
下罰金。
持有第二級毒品者，處2年以下有期徒刑、拘役或新臺幣20萬元以
下罰金。
持有第一級毒品純質淨重10公克以上者，處1年以上7年以下有期
徒刑，得併科新臺幣100萬元以下罰金。
持有第二級毒品純質淨重20公克以上者，處6月以上5年以下有期
徒刑，得併科新臺幣70萬元以下罰金。
持有第三級毒品純質淨重5公克以上者，處2年以下有期徒刑，得
併科新臺幣20萬元以下罰金。
持有第四級毒品純質淨重5公克以上者，處1年以下有期徒刑，得
併科新臺幣10萬元以下罰金。
持有專供製造或施用第一級、第二級毒品之器具者，處1年以下有
期徒刑、拘役或新臺幣10萬元以下罰金。